【裁判字號】    87,易,1995
【裁判日期】    890501
【裁判案由】    詐欺等
【裁判全文】
臺灣臺南地方法院刑事判決                        八十七年度易字第一九九五號
    公  訴  人  台灣台南地方法院檢察署檢察官
    被      告  丙○○
    選任辯護人  施國家
右列被告因詐欺等案件，經檢察官提起公訴 (八十六年度偵續字第一八七號)，本院
判決如左：
    主  文
丙○○無罪。
    理  由
一、公訴意旨略以：丙○○與戊○○（另併案審理）共同意圖為自己不法之所有，以
    丙○○所有車牌號碼ＴＪ—九七六八號自用小客車，向甲○○○保險股份有限公
    司台南分公司（以下簡稱台產公司）投保產險新台幣（下同）一百八十六萬元，
    竟利用台南縣六甲鄉往台一線之大排水溝發生車禍之現場，將前揭保險車輛吊入
    排水溝內，再向台南縣警察局麻豆分局鳳林派出所報案，使該管公務員登載車禍
    之不實事項，復由戊○○持向台產公司申請理賠，因該車前曾保險出險理賠，且
    承保車與理賠車出廠年份有別，乃予拒絕，而未得逞。因認被告涉犯刑法第三百
    三十九條第三項、第一項及同法第二百十四條之罪嫌云云。
二、按犯罪事實應依證據認定之，無證據不得推定其犯罪事實；又不能證明被告犯罪
    者，即應諭知無罪之判決，刑事訴訟法第一百五十四條、第三百零一條第一項分
    別定有明文。
三、本件公訴人認被告丙○○涉有詐欺、使公務登載不實等罪嫌，無非以掉在排水溝
    之系爭車輛係一九九四年份，其風扇竟使用一九九○年份之機械式風扇。原承保
    車為藍色、十餘處貼有防竊辨識電腦紋碼，但理賠車卻為鐵灰色並無電腦紋碼。
    又被告自承以時速一百三十至一百四十公里撞擊水泥護欄，其竟能毫髮無傷，已
    違常理，且該車四面玻璃緊閉，車內電路失靈，車窗無法打開且未擊破，此有落
    水照片在卷可參，其如何由駕駛座爬窗而逃，亦難自圓其說；再該處為水溝狹窄
    ，其寬九公尺、深二公尺，水溝底長滿雜草及污泥、石塊，而觀該車落水照片卻
    為黃泥巴、未夾雜草，甚且引擎蓋、前擋風玻璃、車頂均有泥巴，猶有甚者，其
    泥巴竟有由前向後延伸成噴灑狀者，顯見該車並非於該處肇事，此有落水照片、
    估價單、報案登記薄、保險單等可參云云。
四、訊據被告堅決否認有右揭犯行，辯稱：被告並未冒用他人車禍地點申請出險理賠
    ，被告之轎車確係衝越護欄跌入排水溝中，被撞斷水泥塊之長度約近二公尺，適
    與轎車之車寬相當，而衝落之車頭護欄、引擎蓋、保險桿、左右葉子板、車燈確
    有碰撞毀損之痕跡，且沾滿泥巴、雜草，逾見確係在排水溝內撈起之痕跡。又車
    牌號碼ＴＪ—九七六八號轎車早於八十四年間即向台產公司台南分公司投保，該
    車曾因發生車禍，由承保之中央產物保險公司以包修方式理賠，原車主謝金吻並
    將該車出賣與戊○○，戊○○乃改換全部車身，車身顏色已換成鐵灰色而非藍色
    ，有投保時之照片存證，該車於八十五年四月間出險即曾理賠乙次，當時車色確
    屬鐵灰色，早為台產公司所明知。又該車前出車禍委由戊○○整修時，蔡某以成
    本因素乃改換一九九○年式之風扇，則衝落大排水溝之車輛，確為投保之轎車，
    被告絕無以併裝車偽裝車禍詐賠之情事等語。
五、經查，證人張建和於偵查中證稱：伊曾去六甲鄉往台一線大排水溝處理車禍，但
    是靠路邊之白色護欄，不是斑護欄（被告所指車輛撞入排水溝位置）；又乙○○
    亦證稱：伊是盟座吊車公司之司機，於八十五年十二月二十九日在台南縣六甲鄉
    往台一線排水溝有拖吊ＴＪ—九七六八號車，當時橋墩被撞壞，車頭有撞痕等情
    。且經本院至現場履勘結果，溝寬九米，溝堤缺口一．四米，溝深三米，路旁柵
    欄無毀損痕跡，有八十七年九月二十九日勘驗筆錄及現場照片六幀可參。執是，
    公訴意旨認肇事現場非系爭ＴＪ—九七六八號車所為，係因他車所撞擊造成，尚
    屬無據。又證人許瑞祥證稱：ＴＪ—九七六八號自用小客車保險，係伊去招攬，
    車子外部前後均有拍照等語，但經檢察官提示肇事後之前開車輛照片，則稱認不
    出肇事車輛是否承保之車輛等語。而檢察官於八十六年七月四日上午十一時許，
    在地檢署勘驗落水之ＴＪ—九七六八號車時，命台產公司代理人丁○○所舉之證
    人陳丁玉（告訴代理人稱可鑑定車輛是否落水）就引擎部份檢視是否落水，則稱
    無法辨別。再證人高忠興證稱：伊是中央產物保險公司理賠員，ＴＪ—九七六八
    號車，於八十四年一月十五日出險伊前去理賠，由戊○○修理等語。同時中央產
    物保險公司核估後以一百四十萬元整交付戊○○修理，復有該公司八十八年十月
    十九日（八八）央保南分字第二七○號函及所附估價單可證。戊○○並向明台產
    物保險公司購買同年份一九九四年，同型車牌號碼ＵＬ—三六九三號之車身換裝
    修理，亦有報廢汽車買賣契約書乙紙可憑。經本院向麻豆監理站查詢結果，戊○
    ○所購ＵＬ—三六九三號車之車身顏色為灰色，有該監理站八十九年二月一日八
    九嘉監麻字第八九○○七七四號函可稽。因此，被告所有ＴＪ—九七六八號車於
    投保時確已非藍色而是灰色。另證人即本型車之代理商捷豹公司人員洪茂山結證
    稱：一九九四年份的積架車沒有防竊電腦紋碼，一九九五年車才開始有防竊電腦
    紋碼。又經其檢視系爭車輛，認一九九四年車的風扇更改為傳統式機械風扇技術
    上是可行的等語，則公訴意旨認系爭車輛之風扇使用一九九○年份之機械式風扇
    又無防竊辨識電腦紋碼等情，均不足證明被告有用他車詐領保險金情事。再從系
    爭車輛落水照片觀之，前擋風玻璃處呈反光現像，而右側玻璃處則無反光現像，
    故被告辯稱伊落水後從右側逃出等語，並非不可採信。此外，車上所取編號一、
    二、三號泥土及現場所取編號四、五號泥土送驗結果，一、二、三號顏色較深，
    四、五號顏色稍淺，但均為黃褐色泥土；又有機溶劑萃取液分析所得圖譜不同，
    其餘部分則無法鑑驗，有內政部警政署刑事警察局八十八年三月十日刑鑑字第八
    五四○六號鑑驗通知書可參，故尚無法僅就泥土成分判斷是否他處肇事後再移至
    現場。而系爭車輛由高處墜落，車頭顯係先落水，則其濺起之污泥由前向後延伸
    噴灑，引擎蓋、前擋風玻璃、車頂等處均濺有污泥乃屬當然之事，又有何違背常
    情？另被告經測謊鑑驗結果雖就案發當時是否駕駛系爭車輛乙節，呈不實反應，
    然此僅能作為間接證據參考，尚不得作為認定被告有無詐欺等犯行之直接證據併
    予敘明。
六、綜上所述，本件依上開調查證據所示，尚乏任何積極證據足資證明被告確有詐欺
    、使公務員登載不實等犯行，揆諸前開法文意旨，自不得依推論之詞而作為被告
    有罪認定之依據。此外，亦無其他積極證據足認被告有上揭犯行，自應諭知無罪
    之判決。
七、依刑事訴訟法第三百零一條第一項，判決如主文。
本案經檢察官吳岳輝到庭執行職務
中    華    民    國      八十九        年      五      月      一      日
                                  臺灣臺南地方法院刑事第一庭
                                      法  官  彭  喜  有
右正本證明與原本無異。
如不服本判決，應於判決送達後十日內，向本院提出上訴狀。
                                      書記官  楊  育  民
中    華    民    國      八十九        年      五      月      一      日


司法院資訊處製作；財團法人民間司法改革基金會備份。
